臺灣苗栗地方法院刑事判決　　　　　　　100年度訴字第387號
　　　　　　　　　　　　　　　　　　　100年度易字第537號
公　訴　人　臺灣苗栗地方法院檢察署檢察官
被　　　告　郭志偉
指定辯護人　本院公設辯護人　蔡文亮
上列被告因違反毒品危害防制條例案件，經檢察官提起公訴（10
0 年度偵字第2843、2998號），及追加起訴（100 年度偵字第36
22號），本院判決如下：
    主  文
郭志偉犯如附表所示之罪各處如附表所示之刑（含主刑及從刑）
，主刑部分應執行有期徒刑參年貳月。
    犯罪事實
一、郭志偉明知愷他命（俗稱Ｋ他命）係毒品危害防制條例第2
    條第2 項第3 款所規定之第三級毒品，不得非法販賣、轉讓
    ，竟仍基於販賣第三級毒品愷他命以營利之犯意，於附表編
    號1 至3 所示時間、地點，以附表編號1 至3 所示金額、數
    量，販賣愷他命予附表編號1 至3 所示之人，合計販賣所得
    為新臺幣（下同）2000元。郭志偉另基於轉讓第三級毒品愷
    他命之犯意，於附表編號4 至6 所示時間、地點，轉讓愷他
    命1 小包予附表編號4 至6 所示之人（其中編號4 之洪姓少
    年，為民國85年4 月生，於下列行為時為未成年人，姓名年
    籍詳如卷內所載）。嗣經苗栗縣警察局苗栗分局、通霄分局
    會同苗栗憲兵隊於100 年5 月13日6 時15分許，在苗栗縣苑
    裡鎮○○里○○鄰○○路49號郭志偉住處，扣得郭志偉用以聯
    絡毒品買賣事宜之LG牌行動電話1 支（含門號0000 -000000
    號SIM 卡1 枚，惟該行動電話機具及門號均非郭志偉所有）
    及供郭志偉個人施用愷他命所用之愷他命1 小包（警秤含袋
    重0.64公克）、施用盤1 個、施用吸管2 支等物。又因警方
    前以郭志偉涉嫌販賣愷他命而對之執行通訊監察，發現C2與
    其有頻繁通聯之情形，而通知C2到案後，經C2指陳，始悉上
    情。
二、案經苗栗憲兵隊移請及苗栗縣警察局苗栗分局報請臺灣苗栗
    地方法院檢察署檢察官偵查及追加起訴。
    理  由
壹、證據能力
一、按刑事訴訟法第159 條之5 第1 項「被告以外之人於審判外
    之陳述，雖不符前4 條之規定，而經當事人於審判程序同意
    作為證據，法院審酌該言詞陳述或書面陳述作成時之情況，
    認為適當者，亦得為證據」之規定，觀諸其立法理由謂：「
    二、按傳聞法則的重要理論依據，在於傳聞證據未經當事人
    之反對詰問予以核實，乃予排斥。惟若當事人已放棄對原供
    述人之反對詰問權，於審判程序表明同意該等傳聞證據可作
    為證據，基於證據資料愈豐富，愈有助於真實發見之理念，
    此時，法院自可承認該傳聞證據之證據能力。三、由於此種
    同意制度係根據當事人的意思而使本來不得作為證據之傳聞
    證據成為證據之制度，乃確認當事人對傳聞證據有處分權之
    制度。為貫徹本次修法加重當事人進行主義色彩之精神，固
    宜採納此一同意制度，作為配套措施。然而吾國尚非採澈底
    之當事人進行主義，故而法院如認該傳聞證據欠缺適當性時
    （例如證明力明顯過低或該證據係違法取得），仍可予以斟
    酌而不採為證據，爰參考日本刑事訴訟法第326 條第1 項之
    規定，增設本條第1 項。」由此可知，第159 條之5 第1 項
    之規定，僅在強調當事人之同意權，取代當事人之反對詰問
    權，使傳聞證據得作為證據，並無限制必須「不符合同法第
    159 條之1 至第159 條之4 」，始有適用，故依條文之目的
    解釋，第159 條之5 第1 項之規定，並不以被告以外之人於
    審判外之陳述「不符合」同法第159 條之1 至第159 條之4
    有關傳聞證據例外規定之情形，始有其適用（臺灣高等法院
    暨所屬法院96年法律座談會刑事類提案第26 號 研討結果參
    照）。又增訂刑事訴訟法第159 條之5 第1 項所參考之日本
    國刑事訴訟法第326 條第1 項，其文義為「檢察官及被告同
    意作為證據之書面或供述，法院考量該書面或供述作成時之
    情況認為相當時，不論第321 條至前條（第325 條）之規定
    ，亦得作為證據」，可見，我國法所借鏡之日本國法，其操
    作模式係：法院首先確認有無當事人之同意，待確認當事人
    不同意時，始探究該傳聞證據是否該當刑事訴訟法第321 條
    以下（為傳聞例外規定，相當於我國法第159 條之1 至之4
    ）之要件。易言之，當事人之同意乃係傳聞法則例外之第一
    次關口，亦為傳聞法則例外之最先位規定。如當事人同意將
    傳聞證據作為證據使用，法院即毋庸再去論述是否有符合其
    他傳聞例外規定之適用。是本案公訴人、被告及辯護人如有
    同意以下本院所引用之傳聞證據均作為證據使用，對於本院
    引用之傳聞證據顯已放棄反對詰問權，並同時有賦予證據能
    力之意思表示，則該傳聞證據既已有證據能力，而得作為論
    罪之依據，於邏輯上本院並毋庸再去細究該傳聞證據是否合
    致刑事訴訟法第159 條之1 至之4 等規定（最高法院97年度
    台上字第6715號判決要旨參照）。查本案經本院引用之被告
    以外之人於審判外之言詞或書面陳述，業據檢察官、被告及
    辯護人於審判程序一致同意作為證據（見本院100 年度訴字
    第387 號卷【下稱本院第387 號卷】第38頁至40頁），本院
    審酌前開陳述作成時之情況，尚無違法或證明力明顯過低之
    瑕疵，與本案待證事實復具有相當關連性，亦認為適當，依
    刑事訴訟法第159 條之5 第1 項，以下所引用之傳聞證據均
    得作為證據。
二、扣案之LG牌行動電話1 支（含門號0000-000000 號之SIM 卡
    1 枚），係以物件之存在及其呈現之狀態為證據資料，性質
    上屬物證而非供述證據，無刑事訴訟法第159 條第1 項之適
    用，以上證據並非實施刑事訴訟程序之公務員因違背法定程
    序而取得，與本案待證事實復具有自然之關連性，自有證據
    能力。
貳、實體部分
一、上揭犯罪事實，迭據被告於警詢、偵查中及檢察官向本院聲
    請羈押時之訊問程序、本院準備程序、審理時坦承不諱（見
    100 年度偵字第2843號卷【下稱第2843號偵查卷】第11-12
    頁、第76-77 頁，第85-86 頁，100 年度偵字第2998號卷【
    下稱第2998號偵查卷】第16、17、35頁，100 年度偵字第36
    22號卷【下稱第3622號偵查卷】第26、34頁，見本院第 387
    號卷第9 、10頁、第20頁背面，100 年度易字第537 號卷第
    9 、10頁），核與證人B5（見第2843號偵查卷第17-19 、57
    頁）、B12 （見第2843號偵查卷第23 -25、71-72 頁）、C2
    （見第3622號偵查卷第14、31頁）、洪姓少年（見第2998號
    偵查卷第21、22頁）等人分別於警詢、偵查中所證述之情節
    相符，且有通訊監察譯文1 份（見第2843號偵查卷第31、32
    頁）在卷可稽，並有LG牌行動電話1 支（含門號0000000000
    號SI M卡1 枚）扣案足憑。衡之愷他命係經公告之第三級毒
    品，販賣愷他命係屬違法行為，為治安機關所嚴查，此為眾
    所週知之事實，毒品交易均於隱密下進行，其以通訊聯絡亦
    鮮有明白直接以「毒品」、「愷他命」等名稱或相近之用語
    稱之，均以暗語或彼此已有默契之含混語意而為溝通，故上
    開通訊監察譯文雖未見雙方言明購買毒品愷他命之對話內容
    ，惟參酌通訊之內容及通聯之時間，核與上開證人之證述內
    容有相當之關聯性，足以補強及擔保其證述有向被告購買毒
    品愷他命之真實性。足認被告之自白顯與事實相符，本件事
    證明確，被告之犯行，堪予認定。
二、論罪科刑
(一)、按愷他命（Ketamine）係毒品危害防制條例第2 條第2 項第
    3 款所定之第三級毒品。又按毒品危害防制條例所稱之各級
    毒品，列屬藥事法第22條第1 項第1 款所稱之毒害藥品者即
    屬藥事法所稱之禁藥；至非屬藥事法第22條第1 項第1 款所
    稱禁藥之藥品（含列屬管制藥品管理條例第3 條所稱之各級
    管制藥品中之「愷他命Ketamine（俗稱Ｋ他命）」成分），
    應屬藥品管理，其製造或輸入，應依上開藥事法之相關規定
    辦理，始為合法，否則應就卷內實證究其來源認屬藥事法第
    20條第1 項第1 款未經核准擅自製造之偽藥，抑或同法第22
    條第1 項第2 款未經核准擅自輸入之禁藥，併甚或合法產品
    非法使用之毒品危害防制條例所稱之各級毒品，有行政院衛
    生署98年2 月10日衛署藥字第0980309854號函文在卷可稽。
    故愷他命並非禁止製造、輸入、調劑、販賣之禁藥，而係需
    核准製造、輸入之管制藥品，若在國內未經核准而製造，則
    屬於藥事法第20條第1 項第1 款所稱之偽藥，若未經核准擅
    自輸入，則屬藥事法第22條第1 項第2 款之禁藥，若合法製
    造、輸入，作為非法使用，即非藥事法所規範之禁藥、偽藥
    。查被告於警詢時供稱：愷他命是向真實姓名不詳、綽號小
    胖之男子購買的等語（見第2843號偵查卷第10頁），參以被
    告上開轉讓愷他命僅供一次施用之零星數量，應可推認被告
    僅係販賣、轉讓愷他命供應鏈中零星販毒之下游，衡情被告
    實未必能知悉其所購入之愷他命來源究竟若何，況亦無其他
    證據足以佐證其所欲轉讓之愷他命非係合法製造、輸入之愷
    他命，是本於有疑唯利被告之原則，被告上揭所轉讓之愷他
    命自應認定屬合法製造、輸入之管制藥品，並非藥事法所稱
    之偽藥或禁藥，而僅屬毒品危害防制條例所規定之第三級毒
    品。
(二)、核被告就附表編號1 至3 所為，均係犯毒品危害防制條例第
    4 條第3 項之販賣第三級毒品罪；就附表編號4 所為，係犯
    毒品危害防制條例第8 條第3 項、第9 條之成年人對未成年
    人轉讓第三級毒品罪（對於未成年人犯罪之加重，係對被害
    人為未成年人之特殊要件予以加重處罰，乃就犯罪類型變更
    之個別犯罪行為予以加重，自屬刑法分則加重之性質，最高
    法院92年度第1 次刑事庭會議決議類此結論）；就附表編號
    5 、6 所為，係犯毒品危害防制條例第8 條第3 項之轉讓第
    三級毒品罪。被告各次販賣、轉讓第三級毒品愷他命前持有
    毒品愷他命之低度行為，應分別為販賣、轉讓第三級毒品之
    高度行為所吸收，均不另論罪。
(三)、被告如附表所示3 次販賣第三級毒品及3 次轉讓第三級毒品
    犯行，皆犯意各別，行為互殊，應予分論併罰。
(四)、又犯第4 條至第8 條之罪於偵查及審判中均自白者，減輕其
    刑，為毒品危害防制條例第17條第2 項所明定。被告就其所
    犯附表各編號所示販賣第三級毒品罪及轉讓第三級毒品罪，
    於本案偵查、審判中均有自白，有各該訊問筆錄、審判筆錄
    在卷可稽，爰依毒品危害防制條例第17條第2 項規定，均減
    輕其刑。
(五)、另就附表編號4 部分，被告為成年人，而洪姓少年則係85年
    4 月間出生，尚未滿20歲之未成年人，有被告及洪姓少年之
    年籍資料附卷可憑，被告無償轉讓愷他命1 小包予洪姓少年
    施用，所犯係毒品危害防制條例第9 條、第8 條第3 項之成
    年人對未成年人轉讓第三級毒品罪，此部分應依毒品危害防
    制條例第9 條規定加重其刑，並依法先加後減之。至兒童及
    少年福利法第70條第1 項固規定對少年犯罪者，加重其刑至
    2 分之1 ，惟毒品危害防制條例第9 條對於受轉讓毒品之人
    為未成年人者（包括兒童及少年福利法所定義之少年），已
    為特別處罰之規定，依兒童及少年福利法第70條第1 項但書
    規定，自不得再依同條第1 項前段之規定加重其刑，併此敘
    明。
(六)、爰審酌被告正值青年，不思以正當途徑賺取財物，而藉販賣
    第三級毒品愷他命以營利之犯罪目的、動機，且其販賣、轉
    讓第三級毒品愷他命（其中一轉讓對象甚至為未成年人），
    均足以使購買或受讓施用者導致生理及心理毒害，形成生理
    成癮性及心理依賴性，戕害國民身心健康，危害社會治安，
    然兼衡其犯罪後自警詢迄至本院審理時，均坦承犯行，態度
    良好，且販賣、轉讓毒品之對象各只有2 人，次數亦各只有
    3 次，每次販賣、轉讓之數量甚少，其犯行顯較一般販毒者
    為獲取暴利而兜售毒品之情節輕微，兼衡被告之生活狀況、
    智識程度、犯罪動機、目的、手段及犯後坦承犯行，節省訴
    訟資源等一切情狀，分別量處如主文所示之刑，並定其應執
    行之刑，以資懲儆。
三、沒收部分
(一)、毒品危害防制條例第19條第1 項固規定，犯第4 條至第9條
    之罪者，其供犯罪所用或因犯罪所得之財物，均沒收之，如
    全部或一部不能沒收時，追徵其價額或以其財產抵償之，且
    按毒品危害防制條例第19條，係採義務沒收主義，故販賣毒
    品所用之物或所得之金錢，如能認定確係販賣毒品所用或所
    得之款項，且屬犯人所有，均應宣告沒收，不以當場搜獲扣
    押者為限（最高法院89年度台上字第178 號、第289 號、92
    年度台上字第2608號、93年度台上字第3670號判決意旨參照
    ）。又販賣毒品所得之對價，不問其中成本若干，利潤多少
    ，均應全部諭知沒收，貫徹政府查禁煙毒之決心，以符立法
    本旨（最高法院91年度台上字第2419號判決意旨參照）。是
    販賣毒品所得之金錢，無論已否扣案，如仍屬存在，即應依
    法沒收。惟因犯罪所得之財物，係以實際所得者為限，苟無
    所得或尚未取得者，自無從為沒收追繳之諭知（最高法院99
    年度台上2934號判決要旨參照）。被告先後販賣第三級毒品
    予附表編號1 至3 所示證人之所得，共計2000元，即屬被告
    因犯罪所得之財物，雖均未扣案，仍應依毒品危害防制條例
    第19條第1 項規定宣告沒收，如全部或一部不能沒收時，以
    其財產抵償之。
(二)、扣案之LG牌行動電話1 支（含門號0000-000000 號SIM 卡1
    枚），固為被告連絡販賣毒品所用之物，惟行動電話及SIM
    卡均非被告所有，而係其友人林柏凱所有之物，業經被告供
    明在卷（見第2843號偵查卷第9-10頁，本院第387 號卷第41
    頁），爰均不另為沒收之諭知。至另扣案之愷他命1 小包（
    警秤含袋重0.64公克）、施用盤1 個及施用吸管2 支等物，
    係被告供己施用愷他命所用之物，與本案無涉，亦據被告供
    明在卷（見第2998號偵查卷第9 頁），亦不另為沒收之諭知
    ，附此敘明。
據上論斷，應依刑事訴訟法第299 條第1 項前段，毒品危害防制
條例第4 條第3 項、第8 條第3 項、第9 條、第17條第2 項、第
19條第1 項，刑法第11條、第51條第5 款，判決如主文。
本案經檢察官黃明正到庭執行職務。
中    華    民    國   100    年    7     月    28    日
                  刑事第一庭  審判長法  官  林 信 旭
                                    法  官  林 大 為
                                    法  官  林 卉 聆
以上正本證明與原本無異。
如不服本判決應於收受判決後10日內向本院提出上訴書狀，並應
應敘述具體理由。其未敘述上訴理由者，應於上訴期間屆滿後20
日內向本院補提理由書(均須按他造當事人之人數附繕本)「切勿
                                    書記官  楊 慧 萍
中    華    民    國   100    年    7     月    28    日
附錄論罪科刑之法條全文：
毒品危害防制條例第4條第3項
製造、運輸、販賣第三級毒品者，處 5 年以上有期徒刑，得併
科新臺幣 7 百萬元以下罰金。
毒品危害防制條例第8條第3項
轉讓第三級毒品者，處 3 年以下有期徒刑，得併科新臺幣 30
萬元以下罰金。
附表：
┌──┬─────┬─────┬─────┬──────┬────────┐
│編號│   時間   │  地點    │ 對象     │ 數量、價格 │  主刑及從刑    │
├──┼─────┼─────┼─────┼──────┼────────┤
│ 1  │100 年5 月│苗栗縣苑裡│B5（真實姓│以1 小包新臺│郭志偉販賣第三級│
│    │1 日15時許│鎮○○街戰│名年籍資料│幣（下同）50│毒品，處有期徒刑│
│    │          │鬥前線網咖│詳100 年度│0 元之價格販│貳年陸月。未扣案│
│    │          │店前      │保字第0000│賣愷他命。  │之販賣第三級毒品│
│    │          │          │000674、77│            │所得新臺幣伍佰元│
│    │          │          │7 號密封卷│            │沒收，如全部或一│
│    │          │          │宗內姓名對│            │部不能沒收時，以│
│    │          │          │照表，下同│            │其財產抵償之。  │
│    │          │          │）        │            │                │
├──┼─────┼─────┼─────┼──────┼────────┤
│ 2  │100 年3 月│苗栗縣苑裡│B12       │以1小包1000 │郭志偉販賣第三級│
│    │19日21時許│鎮○○路萊│          │元之價格販賣│毒品，處有期徒刑│
│    │          │爾登便利商│          │愷他命。    │貳年陸月。未扣案│
│    │          │店附近    │          │            │之販賣第三級毒品│
│    │          │          │          │            │所得新臺幣壹仟元│
│    │          │          │          │            │沒收，如全部或一│
│    │          │          │          │            │部不能沒收時，以│
│    │          │          │          │            │其財產抵償之。  │
├──┼─────┼─────┼─────┼──────┼────────┤
│ 3  │100 年4 月│苗栗縣苑裡│B12       │以1 小包500 │郭志偉販賣第三級│
│    │29日19時許│鎮苑裡火車│          │元之價格販賣│毒品，處有期徒刑│
│    │          │站前      │          │愷他命。    │貳年陸月。未扣案│
│    │          │          │          │            │之販賣第三級毒品│
│    │          │          │          │            │所得新臺幣伍佰元│
│    │          │          │          │            │沒收，如全部或一│
│    │          │          │          │            │部不能沒收時，以│
│    │          │          │          │            │其財產抵償之。  │
├──┼─────┼─────┼─────┼──────┼────────┤
│ 4  │100 年4 月│苗栗縣苑裡│洪姓少年  │郭志偉為已滿│郭志偉成年人對未│
│    │29日19、20│鎮○○街戰│          │20歲之成年人│成年人轉讓第三級│
│    │時許      │鬥前線網咖│          │，明知洪姓少│毒品，處有期徒刑│
│    │          │店前      │          │年未滿20 歲 │參月。          │
│    │          │          │          │，竟基於對未│                │
│    │          │          │          │成年人轉讓第│                │
│    │          │          │          │三級毒品愷他│                │
│    │          │          │          │命之犯意，無│                │
│    │          │          │          │償轉讓愷他命│                │
│    │          │          │          │1 小包（實際│                │
│    │          │          │          │重量不明，惟│                │
│    │          │          │          │無證據證明已│                │
│    │          │          │          │達毒品危害防│                │
│    │          │          │          │制條例第8條 │                │
│    │          │          │          │第6 項公告應│                │
│    │          │          │          │予加重之淨重│                │
│    │          │          │          │20公克，依有│                │
│    │          │          │          │利於被告之認│                │
│    │          │          │          │定，認本案均│                │
│    │          │          │          │未達該條項規│                │
│    │          │          │          │定之重量，下│                │
│    │          │          │          │同）。      │                │
├──┼─────┼─────┼─────┼──────┼────────┤
│ 5  │100 年5 月│同上      │C2        │無償轉讓愷他│郭志偉轉讓第三級│
│    │4 日19、20│          │          │命1 小包。  │毒品，處有期徒刑│
│    │時許      │          │          │            │貳月。          │
├──┼─────┼─────┼─────┼──────┼────────┤
│ 6  │100 年5 月│同上      │C2        │無償轉讓愷他│郭志偉轉讓第三級│
│    │7日19、20 │          │          │命1 小包。  │毒品，處有期徒刑│
│    │時許      │          │          │            │貳月。          │
└──┴─────┴─────┴─────┴──────┴────────┘